【裁判字號】    95,家抗,29
【裁判日期】    951229
【裁判案由】    聲明繼承
【裁判全文】
臺灣屏東地方法院民事裁定              95年度家抗字第29號
抗  告  人  甲○○
                        區大直.
            乙○○
            丙○○
                        區大直.
            丁○○
                        區○○.
            戊○○
                        區大直.
共      同
代  理  人  庚○○
複  代理人  己○○
上列聲明人聲明繼承包超廷遺產事件，抗告人對於民國95年8 月
1 日本院所為之95年度聲繼字第32號裁定提起抗告，本院裁定如
下：
    主  文
原裁定關於駁回抗告人甲○○、乙○○聲明繼承部分廢棄。
前開廢棄部分，抗告人甲○○、乙○○聲明繼承被繼承人包超廷
在台灣地區之遺產，准予備查。
抗告人丙○○、丁○○、戊○○之抗告駁回。
原審聲明繼承及抗告程序費用合計新台幣貳仟元由抗告人負擔。
    理  由
一、抗告意旨略以：被繼承人包超廷於民國93年7 月22日死亡，
    抗告人為其子女及兄弟姊妹，均居住大陸地區，依法對於被
    繼承人在台灣地區之遺產有繼承權。原審認定抗告人非包超
    廷之合法繼承人係屬有誤，爰檢具被繼承人與抗告人間往來
    書信及照片數份，求予廢棄原裁定等語。
二、按被繼承人為大陸地區人民者，關於繼承，依該地區之法律
    ，但在臺灣地區之遺產，適用臺灣地區之法律，臺灣地區與
    大陸地區人民關係條例第60條定有明文。次按我國民法第11
    47條規定：「繼承，因被繼承人死亡而開始。」；同法第11
    48條前段規定：「繼承人自繼承開始時，除本法另有規定外
    ，承受被繼承人財產上之一切權利義務。」；同法第1138條
    規定：「遺產繼承人，除配偶外，依左列順序定之：一、直
    系血親卑親屬。二、父母。三、兄弟姊妹。四、祖父母。」
    。而大陸地區人民繼承台灣地區人民之遺產，應於繼承開始
    起三年內以書面向被繼承人住所地之法院為繼承之表示，逾
    期視為拋棄其繼承權，台灣地區與大陸地區人民關係條例第
    66條第1 項亦有明文。
三、經查，抗告人甲○○、乙○○主張其等為被繼承人包超廷在
    大陸地區之子女，為被繼承人包超廷之合法繼承人一情，業
    據提出被繼承人包超廷之除戶戶籍謄本、親屬系統表、大陸
    地區廣西壯族自治區欽州市公證處（2006）桂欽證字第723
    號親屬關係公證書、財團法人海峽交流基金會（95）核字第
    036566號證明書各1 份、被繼承人與抗告人家屬合照照片4
    張、被繼承人與抗告人甲○○、乙○○間往來書信2 份、信
    封2 份為證。經核對抗告人提出之親屬關係公證書上記載被
    繼承人包超廷之父母為包敬初、包周氏，與被繼承人之兵籍
    資料、遷入戶籍登記申請書及戶籍謄本所填寫之父母姓名相
    同，有該公證書、屏東縣後備指揮部95年7 月24日嵐信字第
    0950003657號函附之被繼承人兵籍資料、屏東縣新園鄉戶政
    事務所95年7 月24日第0950001202號函附之被繼承人遷入戶
    籍登記申請書各1 份附卷可稽。再查，抗告人甲○○、乙○○提出之合照照片與上開兵籍資料上被繼承人之照片容貌神
    似，所提出被繼承人與其等往來書信及信封等件，皆已泛黃
    ，抬頭有稱「吉松兒」、「吉全兒」，並屬名「父包超廷」
    等詞語，信封則有「乙○○兒收」、「甲○○兒子收」等字
    句，參以信封上寄件人之地址為被繼承人死亡時之戶籍地，
    郵票、郵戳均為自台灣地區寄出，足資證明被繼承人與抗告
    人甲○○、乙○○間確實為父子關係，且彼此互有往來。而
    觀之上開書信內容，被繼承人曾提及其將於1997年4 月8 日
    清明節時搭機至香港轉往大陸廣西南寧機場，又將於民國89
    年（西元2000年）9 月5 日搭機至香港轉機前往大陸廣西南
    寧機場與抗告人等一起過中秋節，並囑抗告人等前來接機等
    語，而被繼承人之入出境資料亦顯示其確曾分別於1997年4
    月8 日、2000年9 月5 日出境，此有內政部入出境管理局95
    年12月15日境信彤字第09511223870 號函1 份在卷可稽。益
    徵上開信件確為被繼承人所書寫，且其與抗告人甲○○、乙○○間往來頻繁。綜上各點所述，抗告人甲○○、乙○○主
    張其等為被繼承人之子一節核屬可信。被繼承人包超廷於93
    年7 月22日死亡，抗告人甲○○、乙○○既為被繼承人之子
    ，依前開法條規定，乃第一順序繼承人，於被繼承人死亡時
    開始繼承被繼承人財產上之一切權利義務。又其等於95 年7
    月7 日具狀向本院聲明繼承，有其聲明狀1 紙附卷為憑，距
    離繼承開始時尚未逾法律所規定之三年期間，是其等聲明繼
    承，符合規定，應准予備查。原審裁定僅以抗告人甲○○、
    乙○○未提出符合繼承人身分之證明文件，不足以證明其等
    為被繼承人之子女為由，駁回抗告人甲○○、乙○○之聲請
    ，自有未洽，抗告意旨指謫原裁定不當，求予廢棄，為有理
    由，應由本院將原裁定廢棄，改判如主文第1 、2 項所示。
四、至抗告人丙○○、丁○○、戊○○部分，其等是否為被繼承
    人包超廷之兄弟姊妹，尚待認定，然縱認其等確為被繼承人
    之兄弟姊妹，惟依前開法條說明，其等之繼承順序尚在被繼
    承人之直系血親卑親屬即本件抗告人甲○○、乙○○之後，
    是其等尚無繼承權。從而，抗告人丙○○、丁○○、戊○○
    聲明繼承，不應准許。原審駁回抗告人丙○○、丁○○、戊○○之聲明繼承，經核於法洵無違誤。抗告意旨指摘原裁定
    不當，求予廢棄，為無理由，應予駁回。
五、據上論結，本件抗告為一部有理由、一部無理由，依非訟事
    件法第46條、第21條第1 項前段、第23條、第24條第1 項，
    民事訴訟法第495 條之1 第1 項、第449 條第1 項、第492
    條、第79條、第85條第1 項前段，裁定如主文。
中    華    民    國    95    年    12    月    29    日
                  家事庭審判長法  官  廖文忠
                              法  官  潘  快
                              法  官  楊中琪
上開正本係照原本作成，證明與原本無異。
如不服本裁定，應以裁定適用法規顯有錯誤為抗告理由時，始得
於收受送達後10日內向本院提起抗告狀，（須按他造當事人人數
提出繕本），並須經本院以原裁定所涉及之法律見解具有原則上
之重要性為限而為許可者，方得抗告臺灣高等法院高雄分院。（
非訟事件法第45條）
                              書記官  鄭美雀
中    華    民    國    96    年    1     月    4     日


司法院資訊處製作；財團法人民間司法改革基金會備份。
